臺灣高雄地方法院刑事判決　　　　　　　　　　　　　九十二年度簡上字第四號
　　上　訴　人　臺灣高雄地方法院檢察署檢察官
　　即　公訴人
　　被　　　告　戊○○原名：.
右上訴人因違反家庭暴力防治法案件，不服本院高雄簡易庭中華民國九十一年十一月
十八日九十一年度簡字第一二三八號第一審判決（聲請簡易判決處刑案號：九十一年
度偵字第二一九四七號），提起上訴及移請併案審理（九十一年度偵字第二三五七五
號、第二五九七八號），本院管轄第二審合議庭判決如左：
    主  文
原判決撤銷。
戊○○連續違反法院依家庭暴力防治法第十三條所為之禁止實施家庭暴力行為、禁止
騷擾及遠離住居所之裁定，處拘役伍拾玖日，如易科罰金，以佰元折算壹日。
    事  實
一、戊○○係丁○○之胞弟，乙○○為丁○○之子，戊○○、丁○○及戊○○、乙○○間，均具有家庭暴力防治法第三條第四款所規定之家庭成員關係。戊○○前曾
    因對乙○○、丁○○、其母丙○○○、外甥女甲○○等人有傷害及辱罵之行為，
    經乙○○、丁○○、丙○○○、甲○○向本院聲請核發民事通常保護令，業經本
    院家事庭於民國九十年十月三十日，核發九十年度家護字第一一三一號民事通常
    保護令，裁定：「相對人（即戊○○）不得對被害人乙○○、甲○○、丙○○○
    、丁○○實施身體或精神上不法侵害之行為；相對人不得直接或間接騷擾被害人
    乙○○；相對人應遠離被害人乙○○住所（地址：高雄市三民區○○○路三四五
    巷五號二樓）至少三十公尺」，該通常保護令之有效期間為一年，並經合法送達
    予戊○○，詎戊○○仍無視前開禁令之存在，竟基於違反民事通常保護令之概括
    犯意，(一)、先於九十一年十月一日下午五時三十分許，酒後至乙○○、丁○○位
    於高雄市○○○路三四五巷五號二樓之住處，表示要找丙○○○要錢，經乙○○
    告知丙○○○不在，便接續多次腳踢該址大門而為騷擾行為後逃逸，違反前開保
    護令不得對丁○○、乙○○實施精神上不法侵害；不得直接騷擾乙○○；應遠離
    乙○○住所至少三十公尺之裁定，嗣乙○○因不勝其擾而報警處理。(二)、戊○○
    復承前開違反民事通常保護令之犯意，於同年十月二十三日凌晨一時二十三分許
    ，酒後再至前址踢門，表示要將祖先牌位遷離該址，因丁○○之友人林佳毅僅開
    木門而拒絕開鐵門，又持續踢門拒絕離去，違反前開保護令不得對丁○○實施精
    神上不法侵害；應遠離乙○○住所至少三十公尺之裁定，嗣因丁○○報警處理，
    始於員警到場之前逃逸。
二、案經乙○○及丁○○訴由高雄市政府警察局三民一分局報告臺灣高雄地方法院檢
    察署檢察官偵查起訴及移請併案審理。
    理  由
一、訊據被告戊○○固不否認曾於右揭時、地，分別以向丙○○○要錢及遷移祖先牌
    位為由至乙○○、丁○○、丙○○○共同之住處，違反本院九十年度家護字第一
    一三一號民事通常保護令關於應遠離乙○○住所至少三十公尺裁定之事實，然否
    認有騷擾乙○○並腳踢前址鐵門而對於乙○○、丁○○施以精神上不法侵害之犯
    行，辯稱：至丁○○及乙○○住處是要找母親丙○○○拿錢吃飯，只是敲門很大
    聲並沒有踢門，並無意騷擾乙○○或對乙○○、丁○○實施精神上不法侵害云云
    。經查：
(一)、被告前因對於乙○○、丁○○、其母丙○○○、外甥女甲○○等人之傷害及辱罵
    行為，經乙○○、丁○○、丙○○○、甲○○向本院聲請核發民事通常保護令，
    九十年十月三十日經本院家事庭核發九十年度家護字第一一三一號民事通常保護
    令，裁定中規定戊○○不得對乙○○、甲○○、丙○○○、丁○○實施身體或精
    神上不法侵害之行為；不得直接或間接騷擾乙○○；應遠離乙○○位於高雄市三
    民區○○○路三四五巷五號二樓之住所至少三十公尺。且前開通常保護令之有效
    期間為一年，並經合法送達予被告等事實，為被告所自承，核與告訴人乙○○於
    警詢中、丁○○於警詢及偵查中之供述相符，並有警卷所附本院家事庭九十年度
    家護字第一一三一號民事通常保護令可憑，是告訴人等依法聲請核發前開保護令
    獲准，被告有遵守前開保護令裁定內容之義務無訛。
(二)、被告確實於九十一年十月一日下午五時許及同年月二十三日凌晨一時許，違反前
    開保護令關於應遠離乙○○住所至少三十公尺規定之事實，為被告所自承，其雖
    否認騷擾乙○○或不法侵害丁○○等人，然而，其於前揭時間酒後至乙○○、丁○○及丙○○○住處腳踢該址大門之情，業經告訴人乙○○及丁○○先後於警詢
    及偵查中指訴甚詳，核與證人即被告之母親丙○○○於本院審理中證稱，被告先
    後二次至高雄市○○○路三四五巷五號二樓踢門找伊，均因丁○○報警而離開之
    情節相符（見本院九十三年三月三十日筆錄），足見被告辯稱僅用力敲門而未踢
    門之詞並不足採。本院審諸被告對於告訴人等曾有傷害及辱罵之行為，又於酒後
    不定時出現於告訴人等之住處腳踢該址大門，經制止後仍不終止其行為，及其若
    僅單純為取款之目的至前開處所而擔心告訴人等拒絕開門，當可選擇先以電話聯
    絡其母親，或敲門請告訴人等通知丙○○○之方式，卻捨此不為而臨時甚至於凌
    晨一時許，以踢門之方式至他人住處拜訪，顯非善意等情，認被告主觀上有對於
    該址住戶乙○○為騷擾及對乙○○、丁○○施以精神上不法侵害之意，而客觀上
    亦已為其行為至明。
(三)、綜上所述，被告所為前開辯解，顯係卸責之詞，並不足採。本件事證明確，被告
    犯行，堪以認定。
三、按家庭成員間實施身體或精神上不法侵害之行為，即屬「家庭暴力」；又任何打
    擾、警告、嘲弄或辱罵他人之言語、動作或製造使人心生畏怖情境之行為，即屬
    「騷擾」，家庭暴力防治法第二條第一項、第三項分別定有明文。查被告戊○○
    係告訴人等所聲請依家庭暴力防治法核發保護令之相對人，其違反保護令之內容
    ，所為係犯家庭暴力防治法第五十條第一、二、四款之違反保護令罪。公訴人誤
    引起訴法條為同條第三款，顯屬誤會。又被告上開二次違反保護令之犯行，時間
    緊接，所犯罪名相同，顯係基於概括犯意反覆為之，為連續犯，應論以一罪，並
    從一重依違反法院依家庭暴力防治法第十三條禁止實施家庭暴力行為、禁止騷擾
    及遠離住所裁定論，並加重其刑。至被告於九十年十月一日及同年十月二十三日
    所為，雖分別有違反家庭暴力防治法所規定之數款應處罰裁定內容，仍應認係違
    反一保護令罪。原審漏未慮及被告於九十年十月一日所為踢門騷擾乙○○之行為
    ，實已構成對乙○○及同址居住之丁○○精神上不法侵害之程度，而認被告係違
    反家庭暴力防治法第五十條第二、四款之違反保護令罪；又未及就被告於九十年
    十月二十三日違反保護令之犯行為審理，均有未洽。檢察官以原審未及審酌被告
    第二次違反保護令之犯行指摘原判決不當，為有理由，應由本院將原判決予以撤
    銷改判。爰審酌被告實施家庭暴力行為，經法院核發通常保護令，禁止其對家庭
    成員實施暴力行為、騷擾之聯絡行為及遠離被害人住所等，被告本應遵守奉行，
    並深自反省，詎其竟漠視法紀，猶連續違反通常保護令，實施不法侵害之行為，
    顯不知悛悔，且欠缺尊重被害人意願及權益之觀念，兼衡其犯罪動機、目的、所
    受刺激、所用手段、被害人所受傷害程度以及被告犯罪後態度等一切情狀，量處
    如主文第二項所示之刑，並諭知易科罰金之折算標準。
四、公訴人移請併案審理被告於九十年十月二十三日違反保護令之犯行，因與業經起
    訴被告於九十年十月一日違反保護令之犯行有連續犯之裁判上一罪關係，本院自
    得併予審究。
五、公訴人雖於本院審理中，另就被告涉嫌於九十年十月二十日凌晨十二時許，持木
    鋸對告訴人丁○○稱：「逮到你了，我要跟你單挑」等語之犯行擴張起訴範圍，
    然按犯罪事實應依證據認定之，無證據不得推定其犯罪事實；不能證明被告犯罪
    者，應諭知無罪之判決，刑事訴訟法第一百五十四條、第三百零一條第一項分別
    定有明文。而認定不利於被告之事實，須依積極證據，苟積極證據不足為不利於
    被告事實之認定時，即應為有利於被告之認定，更不必有何有利之證據，最高法
    院三十年上字第八一六號判例可資參照。又按告訴人之告訴，係以使被告受刑事
    訴追為目的，是其陳述是否與事實相符，仍應調查其他證據以資審認，最高法院
    五十二年台上字第一三００號判例參照。本件公訴人認被告涉有前開犯嫌，係以
    告訴人丁○○之指訴為論斷之依據，然訊據被告堅決否認於前開時、地持木鋸對
    丁○○表示要與之單挑等語，辯稱自己住丁○○住處同址之五樓，經過二樓時巧
    遇丁○○，當時只是口氣不好，並沒有說要找丁○○單挑等語。經查：關於被告
    向告訴人丁○○表示找伊單挑之事實，除告訴人丁○○之指訴外，並無其他積極
    證據足以佐證告訴人之指訴與事實相符，而證人丙○○○於本院審理時亦表示未
    曾聽聞被告曾經持木鋸向告訴人丁○○表示要單挑之事，揆諸前揭說明，既無其
    他積極證據足以證明被告確有公訴人所指之前述違反民事通常保護令犯行，責難
    單以告訴人之指訴任被告確有該項犯行，惟公訴人認此部分如成立犯罪，則與上
    開論罪科刑部分具有連續犯之裁判上一罪之關係，故不另為無罪諭知，附此說明
    。
據上論斷，應依刑事訴訟法第三百六十九條第一項前段、第三百六十四條、第二百九
十九條第一項前段，家庭暴力防治法第五十條第一款、第四款，刑法第十一條前段、
第五十六條、第四十一條第一項前段，罰金罰鍰提高標準條例第一條前段、第二條，
判決如主文。
中      華      民      國    九十三    年      四      月     十三     日
                                        台灣高雄地方法院刑事第十庭
                                            審判長   法 官    李璧君
                                                     法 官    吳志豪
                                                     法 官    卓立婷
右正本證明與原本無異。
不得上訴。
                                                     書記官    李春慧
中      華      民      國    九十三    年      四      月     十六    日
附錄本件論罪法條全文：
家庭暴力防治法法第五十條：
  違反法院依第十三條、第十五條所為之下列裁定者，為本法所稱之違反保護令罪，
  處三年以下有期徒刑、拘役或科或併科新台幣十萬元以下罰金︰
    一  禁止實施家庭暴力行為。
    二  禁止直接或間接騷擾、接觸、通話或其他連絡行為。
    三  命遷出住居所。
    四  遠離住居所、工作場所、學校或其他特定場所。
    五  命完成加害人處遇計畫：戒癮治療、精神治療、心理輔導或其他治療、輔導。
家庭暴力防治法第十三條第二項：
  法院於審理終結後，認有家庭暴力之事實且有必要者，應依聲請或依職權核發包括
  下列一款或數款之通常保護令︰
    一  禁止相對人對於被害人或其特定家庭成員實施家庭暴力。
    二  禁止相對人直接或間接對於被害人為騷擾、通話、通信或其他非必要之聯絡
        行為。
